臺灣高等法院臺南分院刑事判決
                                  110年度交上易字第294號
上  訴  人  
即  被  告  李秋萍



選任辯護人  陳澤嘉律師
            林子恒律師
            蔡翔安律師
上列上訴人因過失傷害案件，不服臺灣嘉義地方法院109年度交
易字第255號中華民國110年3月31日第一審判決（起訴案號：臺
灣嘉義地方檢察署109年度偵字第2430號），提起上訴，本院判
決如下：
    主  文
上訴駁回。
李秋萍緩刑貳年。
    事實及理由
壹、犯罪事實：
    李秋萍於民國108年8月22日10時30分許，駕駛車牌號碼000-
    0000號自小客車，沿嘉義縣民雄鄉松山村後山嘉108鄉道由
    東往西方向行駛，途經該鄉道40K3409BE86電桿前、未劃分
    向線或分向限制線之彎道路段，原應注意該路段應靠右行駛
    ，而依當時天候晴、日間自然光線、柏油路面、乾燥無缺陷
    ，無障礙物、設有反光鏡之彎道視距良好等情，並無不能注
    意情事，李秋萍仍疏未注意，未靠右行駛，適有程何玉霞騎
    乘車牌號碼000-000號普通重型機車沿同路段由西往東方向
    自對向靠右行駛至該處，因李秋萍駕駛之自小客車偏左行駛
    ，程何玉霞見狀後閃避不及，其所騎乘機車之左手把因此與
    自小客車左側後照鏡發生擦撞，致程何玉霞人、車倒地，受
    有左側脛腓骨開放性骨折併皮膚缺損之傷害。
貳、認定犯罪事實所憑之證據及理由：
一、證據能力部分：
    本判決所引用為判斷基礎之下列證據，關於被告以外之人於
    審判外陳述之傳聞供述證據，檢察官、被告及選任辯護人於
    本院均同意作為證據使用，或知有傳聞證據之情形而未於言
    詞辯論終結前聲明異議（見本院卷第119-123頁），本院審
    酌該等證據作成時之情況，認為適當，均具有證據能力。
二、證明力部分：
  ㈠上開犯罪事實，業據證人即告訴人程何玉霞於警詢、偵查及
    原審審理時證述明確（見他字卷第47-50頁、偵卷第28頁、
    原審卷第218-226頁），並有嘉義縣○○○○○○○道路○○○○○○○○道
    路○○○○○○○○○○○○○○○○號查詢汽車駕駛人、告訴人之車號查詢
    機車車籍各1份、道路交通事故照片31張、行車紀錄器畫面
    翻拍照片19張、案發現場照片7張及現場空拍照片1張、佛教
    慈濟醫療財團法人大林慈濟醫院醫療診斷證明書1紙等在卷
    可稽（見他字卷第27、37-45、65、67、73-103頁、偵卷第3
    1-51頁、原審卷第35、39-65、141頁），被告於本院審理時
    對於本案車禍之發生亦坦承有過失（見本院卷第119、124頁
    ），是被告之任意性自白，核與事實相符，堪以採信。
  ㈡按汽車除行駛於單行道或指定行駛於左側車道外，在未劃分
    向線或分向限制線之道路，應靠右行駛。道路交通安全規則
    第95條第1項定有明文。經查：被告考領有小型車普通駕駛
    執照，有上開證號查詢汽車駕駛人1紙可稽（見他字卷第65
    頁），對上揭規定自無諉為不知之理，參以被告供承當日係
    自家中出發，欲前往嘉義市區出差（見原審卷第237頁），
    可徵被告應非首次駕車途經事發地點，對此處之路況及危險
    性應甚為瞭解，且依當時天候晴、日間自然光線、柏油路面
    、乾燥無缺陷、無障礙物，事發地點雖為彎道，但設有反光
    鏡可觀看來車動態，視距良好等情，並無不能注意情事，詎
    被告仍疏未注意，未將車輛確實靠右行駛，肇致本案車禍發
    生，被告之上開駕駛行為自具有過失無疑。且本案經檢察官
    送交通部公路總局嘉義區監理所嘉雲區車輛行車事故鑑定會
    進行鑑定，復由原審送交通部公路總局車輛行車事故鑑定覆
    議會進行覆議，鑑定與覆議結果均認為：「李秋萍駕駛自用
    小客貨車，行經未劃設分向標線之路段，未靠右行駛，為肇
    事原因。程何玉霞駕駛普通重型機車，無肇事因素（惟無照
    駕駛有違規定）。」，有交通部公路總局嘉義區監理所109
    年6月20日嘉監鑑字第0000000000號函所附上開鑑定會之嘉
    雲區0000000案鑑定意見書、交通部公路總局109年12月30日
    路覆字第0000000000號所附上開覆議會之0000000案覆議意
    見書各1份在卷可佐（見偵卷第55-58頁、原審卷第175-179
    頁），俱與本院之認定一致，足以作為本案車禍發生之肇因
    在於被告一方之佐憑。此外，告訴人確因本案車禍，當場人
    車倒地，經送醫急診後，診斷受有上開傷害，是以被告之過
    失駕駛行為與告訴人所受傷害間，具有相當因果關係，應屬
    明確。
三、綜上所述，本件事證明確，被告上開犯行，足以認定，應依
    法論科。
參、論罪科刑及維持原判決之理由：
一、核被告所為，係犯刑法第284 條前段之過失傷害罪。
二、被告於肇事後留在現場，在犯罪未被發覺前，主動向據報前
    來處理之警員坦承為肇事人，自首接受裁判，有嘉義縣警察
    局民雄分局北斗派出所道路交通事故肇事人自首情形紀錄表
    1份在卷可參（見他字卷第57頁），爰依刑法第62條前段之
    規定，減輕其刑。
三、維持原判決之理由：
　㈠原審依前揭事證，適用刑法第284條前段、第62條前段、第41
    條第1項前段、刑法施行法第1條之1第1項之規定，並審酌被
    告無前科，其駕駛自小客車途經事發地點，本應謹慎小心，
    以維自身與其他用路人之安全，卻於行經未劃設分向線之彎
    道時，疏未注意靠右行駛，貿然佔據大部分路面，致對向僅
    能於狹窄空間通行，肇致本案車禍發生，其有行車疏失甚為
    明顯；又被告犯後始終否認有何過失（被告於本院已坦認有
    過失），雖表達願基於道義責任賠償告訴人實際支出之醫藥
    費，然最終與告訴人間並無法取得共識而和解（被告於上訴
    後已與告訴人達成和解），兼衡被告自述其為博士畢業之智
    識程度、已婚、1個子女已成年、目前在台灣中油股份有限
    公司綠能科技研究所擔任副所長、月薪新臺幣（下同）12萬
    元之家庭與經濟狀況等一切情狀，量處有期徒刑4月，並諭
    知易科罰金之折算標準。
　㈡經核原判決認事用法並無違誤，量刑亦稱允當。被告上訴意
    旨仍指摘原判決量刑過重，惟按，量刑之輕重，屬事實審法
    院得依職權自由裁量之事項，苟已斟酌刑法第57條各款所列
    情狀，而未逾越法定刑度，不得遽指為違法。原審法院所量
    處被告刑責，已審酌被告之素行、犯罪所生危害、犯罪情狀
    、過失程度、智識程度、家庭狀況及犯罪後態度等一切情狀
    ，於法定刑度內妥為裁量，並無不當或違法之情形，復與比
    例原則、平等原則、罪責相當原則相合。上訴意旨仍指摘原
    判決不當，為無理由，應予駁回。
四、被告前未曾因犯罪受有期徒刑之宣告，有臺灣高等法院被告
    前案紀錄表可憑（見本院卷第43頁），其因一時過失疏未注
    意肇致本件車禍之發生，於本院已坦承犯行，且與告訴人達
    成和解，有嘉義縣民雄鄉調解委員會調解筆錄在卷可佐（見
    本院卷第65頁），信被告經此科刑之教訓，已足資警惕，應
    無再犯之虞，本院因認被告所受宣告之刑，以暫不執行為適
    當，併予宣告緩刑2年，以啟自新。
肆、應適用之法條：
一、刑事訴訟法第368 條。
二、刑法第74條第1項第1款。
本案經檢察官顏榮松提起公訴，檢察官鄭益雄到庭執行職務。
中　　華　　民　　國　　110 　年　　8 　　月　　18 　日 
                  刑事第七庭    審判長法  官  吳勇輝
                                      法  官  周紹武
                                      法  官  吳錦佳
以上正本證明與原本無異。
不得上訴。
　　　　　　　　　　　　　　　　　　　書記官  王杏月
中　　華　　民　　國　　110 　年　　8 　　月　　18　　日
本判決論罪科刑條文：
中華民國刑法第284條
因過失傷害人者，處1年以下有期徒刑、拘役或10萬元以下罰金
；致重傷者，處3年以下有期徒刑、拘役或30萬元以下罰金。